【裁判字號】    92,再抗,14
【裁判日期】    920130
【裁判案由】    塗銷所有權移轉登記
【裁判全文】
臺灣高等法院民事裁定  九十二年度再抗字第一四號
      再審聲請人  甲○○
      再審相對人  乙○○
右當事人間塗銷所有權移轉登記事件，再審聲請人對於中華民國九十一年十月十五日
台灣台北地方法院八十九年度重訴字第一八五三號裁定，及九十二年一月十三日本院
九十一年度抗字第四六二０號裁定提起再審之聲請，本院裁定如左：
      主      文
再審之聲請駁回。
再審程序費用，由再審聲請人負擔。
      理      由
一、再審聲請人聲請意旨略以再審聲請人與再審相對人因請求塗銷所有權移轉登記事
    件而涉訟，經台灣台北地方法院以八十九年度重訴字第一八五三號審理，再審聲
    請人對原判決不服提起上訴，經原審法院於九十一年五月六日命補繳訴訟費用金
    額為新台幣（以下同）八十五萬八千九百三十元，惟再審聲請人早於同日繳納二
    十八萬七千七百三十元，再審聲請人既前已繳納二十八萬七千七百三十元，惟原
    裁同仍命應繳納八十五萬八千九百三十元，並未將已繳金額扣除，顯有誤算之情
    形，故於九十一年十月八日具狀聲請更正，不料原審未更正裁定，卻於九十一年
    十月十五日裁定以未繳納裁判費逕為駁回上訴，再審聲請人爰於同年十月二十八
    日提起抗告，鈞院於九十二年一月二十日以九十一年度抗字第四六二０號裁定駁
    回抗告。惟查原審法院未予扣除再審聲請人已繳之裁判費，仍命再審聲請人補繳
    八十五萬八千九百三十元，顯有誤算之情形，本於裁定之羈束力，原審法院即應
    依民事訴訟法第二百三十二條予以更正，不能援引民事訴訟法施行法第九條規定
    ，謂無需更正。故原裁定引用該條文而駁回聲請人之裁定，適用法規顯有錯誤。
    另「原裁定駁回抗告人之上訴，無非以抗告人提起第二審上訴後，經第一審法院
    裁定限令補繳裁判費七十八元，抗告人只繳七十五元，尚短少三元迄未繳納為理
    由，但據抗告人稱原第一審法院命繳裁判費之裁定，載明應繳七十四元，抗告人
    實繳七十五元，尚超過定額云云，經原法院命抗告人呈驗命繳裁判費之裁定正本
    ，確係誤載命抗告人補繳裁判費七十四元，則抗告人之短繳裁判費三元，並未定
    期命其補繳，原裁定遽將其上訴駁回。自難認為適當」，最高法院三十三年抗字
    第一八五號著有判例，原裁定消極不適用之，亦係適用法規顯有錯誤。
二、經查原裁定於九十一年五月六日裁定更正命再審聲請人繳納裁判費八十五萬八千
    九百三十元，而再審聲請人雖於同日自行繳納二十八萬七千七百三十元，並具狀
    聲請原法院扣除已繳納之裁判費，更正重為裁定，惟查原裁定於九十一年五月六
    日裁定時，自尚未能接獲再審聲請人已繳納裁判費之收據及陳報狀（均為九十一
    年五月六日），況該裁定僅係核定訴訟標的金額為八十五萬八千九百三十元，並
    非命再審聲請人除繳納二十八萬七千七百三十元，尚須繳納八十五萬八千九百三
    十元。故再審聲請人除已繳納之二十八萬七千七百三十元，僅須補繳五十七萬一
    千二百元即可，再審聲請人認原裁定未能扣除已繳納之金額，仍需繳納裁判費八
    十五萬八千九百三十元云云，顯係誤解。故原裁定並無誤寫、誤算及其他顯然錯
    誤之情形，且無損及再審聲請人之權利可言。再審聲請人主張原確定裁定應依民
    事訴訟法第二百三十二條予以更正，鈞院確定裁定不能援引民事訴訟法施行法第
    九條規定，謂無需更正云云，尚無足採。雖再審聲請人主張依最高法院三十三年
    抗字第一八五號判例亦謂「原裁定駁回抗告人之上訴，無非以抗告人提起第二審
    上訴後，經第一審法院裁定限令補繳裁判費七十八元，抗告人只繳七十五元，尚
    短少三元迄未繳納為理由，但據抗告人稱原第一審法院命繳裁判費之裁定，載明
    應繳七十四元，抗告人實繳七十五元，尚超過定額云云，經原法院命抗告人呈驗
    命繳裁判費之裁定正本，確係誤載命抗告人補繳裁判費七十四元，則抗告人之短
    繳裁判費三元，並未定期命其補繳，原裁定遽將其上訴駁回。自難認為適當」，
    惟查上開判例係指原裁定命補繳裁判費七十四元，惟正確金額為七十八元，而該
    事件抗告人係繳納七十五元，則不足三元之數仍應命補正繳納之情形，此與本件
    性質並不相同，自不得比附援引，所稱原裁定適用法規顯有錯誤云云，顯有誤會
    ，而無足採。
三、據上論結，本件再審之聲請無理由，爰裁定如主文。
中      華      民      國    九十二    年      一      月     三十     日
                                   民事第十五庭
                                       審判長法  官  劉  靜  嫻
                                             法  官  吳  光  釗
                                             法  官  李  錦  美
右正本係照原本作成。
不得再抗告。
中      華      民      國    九十二    年      二      月      七      日
                                             書記官  明  祖  全


司法院資訊處製作；財團法人民間司法改革基金會備份。
